臺灣臺南地方法院刑事判決
                                  109年度交簡上字第147號
上  訴  人  
即  被  告  李春生


上列上訴人即被告因公共危險案件，不服本院民國109年7月29日
109年度交簡字第827號第一審判決（聲請簡易判決處刑案號：10
9年度撤緩偵字第66號），提起上訴，本院管轄之第二審合議庭
認不得行簡易程序，改依通常程序審理，並自為第一審判決如下
：
    主  文
原判決撤銷。
丙○○無罪。
    理  由
一、聲請簡易判決處刑意旨略以：被告丙○○於民國000年0月0日
    晚間10時許，在臺南市○區○○路000號雅芳檳榔攤，飲用啤酒
    1瓶後，仍於翌日即同年月5日凌晨1時許騎乘電動腳踏車行
    駛於道路上，嗣於同日凌晨1時15分許，行經同區崇德路與
    崇德十九街交岔路口，因蛇行為警攔查，經警於同日凌晨1
    時22分許以呼氣酒精測試器測定其吐氣所含酒精濃度達每公
    升0.28毫克。因認被告涉犯刑法第185條之3第1項第1款前段
    之吐氣所含酒精濃度達每公升0.25毫克以上，不能安全駕駛
    動力交通工具而駕駛之公共危險罪嫌等語。
二、按犯罪事實應依證據認定之，無證據不得認定犯罪事實；不
    能證明被告犯罪者，應諭知無罪之判決，刑事訴訟法第154
    條第2項、第301條第1項分別定有明文。又刑事訴訟法第161
    條第1項規定：檢察官就被告犯罪事實，應負舉證責任，並
    指出證明之方法。因此，檢察官對於起訴之犯罪事實，應負
    提出證據及說服之實質舉證責任。倘其所提出之證據，不足
    為被告有罪之積極證明，或其指出證明之方法，無從說服法
    院以形成被告有罪之心證，基於無罪推定之原則，自應為被
    告無罪判決之諭知。
三、聲請簡易判決處刑意旨認被告涉犯前開罪嫌，無非係以被告
    供述、酒精測定紀錄表、財團法人工業技術研究院呼氣酒精
    測試器檢定合格證書及舉發違反道路交通管理事件通知單為
    其主要論據。
四、訊據被告固坦承於前述時間、地點，經警對其施以酒精濃度
    測試，測得其吐氣所含酒精濃度達每公升0.28毫克等情，然
    堅詞否認有何刑法第185條之3第1項第1款前段之公共危險犯
    行，辯稱：當日因為電動腳踏車前輪破胎，所以我沒有騎乘
    電動腳踏車，我都是用兩腳撥地前行等語。經查：
　㈠被告於108年8月5日凌晨1時15分許，在臺南市東區崇德路與
    崇德十九街交岔路口，為警攔查，經警於同日凌晨1時22分
    許以呼氣酒精測試器測定其吐氣所含酒精濃度達每公升0.28
    毫克等情，業據被告於警詢、偵查及本院審理時供陳在卷（
    見警卷第5頁；偵字卷第29、36頁；本院卷第70頁），並有
    酒精測定紀錄表及財團法人工業技術研究院呼氣酒精測試器
    檢定合格證書影本等資料附卷可佐（見警卷第11至13頁），
    是此部分之事實，首堪認定。
　㈡被告固曾於偵查及原審為認罪之答辯，惟按被告或共犯之自
    白，不得作為有罪判決之唯一證據，仍應調查其他必要之證
    據，以察其是否與事實相符，刑事訴訟法第156條第2項定有
    明文，其立法意旨乃在防範被告或共犯自白之虛擬致與真實
    不符，故對自白在證據上之價值加以限制，明定須藉補強證
    據以擔保其真實性。被告既於本院辯稱：我那時是想說為免
    假釋被撤銷，我不得已才認罪等語（見本院卷第106頁），
    已否認其先前自白之真實性，本院自應調查其他必要之證據
    ，以查明被告之自白是否與事實相符。
　㈢被告雖於108年8月5日凌晨1時22分許為警測得其吐氣所含酒
    精濃度達每公升0.28毫克，惟查：
　⒈被告之電動腳踏車確有前輪破胎之可能：
　⑴被告於警詢時即已陳稱其當時係因騎乘車輛之前輪破胎，所
    以才會行車不穩而遭警方攔下盤查等語（見警卷第2至3頁）
    。佐以本院當庭勘驗警員就本案查獲經過之密錄器畫面，於
    畫面顯示時間01:15:48至01:15:52時，可見被告停放在車道
    旁之電動腳踏車重心不穩而向畫面右方傾斜，由被告及警員
    分別站立於該電動腳踏車兩旁扶住該車輛，現場警員並於畫
    面顯示時間01:16:43至01:16:48時向被告表示「自己1個人
    喝，車子破了，自己坐車回去，還一定要騎這一臺（臺語）
    」等語，有本院勘驗筆錄及影像截圖在卷可憑（見本院卷第
    127、149至151頁），足認被告於遭警方查獲之第一時間，
    即已向警方表示其騎乘之電動腳踏車有前輪破胎之情形，且
    該車輛在查獲現場時亦有重心不穩而傾斜之情事。衡以當時
    被告之電動腳踏車尚停放在現場而處於警方隨時可以察看之
    狀態，倘被告故意為車輪破胎之不實陳述，警方旋即可輕易
    戳破其謊言，故被告斯時為車輪破胎之不實陳述之可能性甚
    低。是被告前開辯稱其當日騎乘之電動腳踏車有前輪破胎之
    情形，並非顯然無稽。
　⑵證人即本案現場查獲之警員丁○○雖於本院審理時證稱：當時
    電動腳踏車是正常的，沒有損害的狀況，我攔下被告時，絕
    對沒有輪胎破掉的情形，因為車子還是由副所長騎回派出所
    等語（見本院卷第134至136頁），然證人丁○○自陳其沒有檢
    查過該車輛之車輪等語（見本院卷第138、140頁），且本案
    現場查獲之德高派出所副所長甲○○於本院審理時證稱：因為
    當時我沒有戴安全帽，所以我將電動腳踏車牽回德高派出所
    等語（見本院卷第197頁），核與證人丁○○所述該車輛係由
    副所長騎回派出所等語不符，足認證人丁○○前開證述被告之
    電動腳踏車絕無輪胎破掉之情形，尚難遽採。又證人甲○○雖
    另證稱其牽該車回派出所時，並無感覺到有何不順或卡卡等
    語（見本院卷第199至200頁），然本件電動腳踏車為有腳踏
    板之型式，有該車輛照片附卷可佐（見警卷第39頁），而證
    人甲○○卻證稱該車輛為無腳踏板之電動腳踏車（見本院卷第
    200頁），則證人甲○○就本案電動腳踏車之狀況，難以排除
    有記憶錯置或產生誤認情形。況證人甲○○證稱其當日在現場
    並無聽聞被告或所長提及車輛破胎之問題，則其因此無特別
    注意該車輛之受損狀況，非無可能。是尚難依證人丁○○、甲
    ○○上開證詞，排除當日被告之電動腳踏車確有前輪破胎之可
    能。
　⒉被告確有未駕駛動力交通工具之可能：
　⑴按刑法第185條之3第1項第1款規定：「駕駛動力交通工具而
    有吐氣所含酒精濃度達每公升0.25毫克或血液中酒精濃度達
    0.05%之情形者，處2年以下有期徒刑，得併科20萬元以下罰
    金」之「駕駛」字義，應兼指「駕馭」、「行駛」之謂，即
    應以行為人業處於操縱、控制動力交通工具之狀態，並使其
    運動、行進為本罪之首要構成要件，是以倘僅於動力交通工
    具有所「駕馭」，而未以之行進，例如單純發動引擎後佇留
    該動力交通工具，仍非得認與「駕駛」相符；考量動力、非
    動力交通工具二者之危險性區別關鍵在於機械力運作與否，
    及本罪旨在保護公眾往來交通之安全，則「駕駛」仍應因循
    前開脈絡以為合目的性之解釋，亦即所謂「駕駛」，應係在
    動力交通工具之動力裝置業經運轉之前提下，利用該動力裝
    置所生動能，藉以行走、前進於公眾得以自由通行之場所，
    是於一般車輛倘引擎未經發動，或雖經發動而猶以手牽、腳
    撥等方式進行移動，或僅於自家庭院駕駛動力交通工具而尚
    未駛入道路等情，均難認與「駕駛」行為相符（臺灣高等法
    院106年度交上易字第440號判決參照）。
　⑵經查，被告之電動腳踏車確有前輪破胎之可能，業經認定如
    前，則被告辯稱其因電動腳踏車前輪破胎，所以其未騎乘電
    動腳踏車，其都是用兩腳撥地前行等語，實非無可能。
　⑶證人丁○○、甲○○雖於本院審理時均證稱當天將被告攔停後，
    被告並無向警方表示他沒有騎車或沒有發動車子等類似之言
    語，亦無表示他是用兩腳撥地滑行，沒有騎車等語（見本院
    卷第136、202頁）；且被告向臺灣臺南地方檢察署之觀護人
    表示其於本案當日騎著電動機車，機車突然爆胎，被警察攔
    住等語，有觀護人之觀護輔導紀要及訪視報告表附卷供佐（
    見本院卷第85、109至111頁）。惟被告是否能理解前揭所述
    「駕駛」之定義，而及時向在場之警方說明，或於觀護人詢
    問時加以闡述清楚，已非無疑。況檢警、觀護人於詢問被告
    時，亦未曾就此疑點詳加詢問被告，僅單純詢問被告有無騎
    車，以致被告未及辯明，要難認被告於事後辯稱其未騎乘電
    動腳踏車，其都是用兩腳撥地前行等語，均屬被告臨訟杜撰
    之詞。是尚難以證人丁○○、甲○○之上開證詞，或觀護人之觀
    護輔導紀要及訪視報告表遽為不利被告之認定。
　⑷又觀諸臺南市政府警察局第一分局函所附路口監視器錄影畫
    面擷圖所示（見本院卷第53至55頁），雖可見被告坐在電動
    腳踏車之前方座椅上，兩腳並放置在該車輛前方之腳踏板上
    ，而與被告所辯其係坐在電動腳踏車後座，以兩腳撥地前行
    之情形不符。然被告已陳稱其係因撥地腳酸，所以腳放在腳
    踏板上等語（見本院卷第107頁），而該等截圖並非動態錄
    影畫面，自難僅以單一時點之情形推論被告於騎乘過程中均
    未坐在電動腳踏車後座，以兩腳撥地之方式前行，而認被告
    所辯不可採信。
　⑸證人丁○○雖於本院審理時另證稱其有看過上開路口監視器錄
    影畫面，其無看見被告有將兩腳放下來等語（見本院卷第13
    7至138頁），證人甲○○則證稱其有稍微瞄到上開路口監視器
    錄影畫面，其並無發現被告騎車有何異樣等語（見本院卷第
    203頁）。然司法警察官或司法警察為偵查輔助機關，其職
    能及任務，同樣以追訴犯罪為目的，而與被告或犯嫌疑人在
    程序上之利害對立。刑事審判雖未禁止司法警察官或司法警
    察就偵辦犯罪過程知悉或經驗之事項，作為證人。惟仍不得
    與一般證人等視，其與被告或犯罪嫌疑人處於相反之立場，
    所陳述之目的，在使被告或嫌疑人受刑事訴追處罰，應認其
    證明力較一般證人之陳述薄弱，始未悖於當事人對等之訴訟
    基本原則。因此，司法警察官或司法警察縱立於證人地位而
    為指證及陳述，不僅須無瑕疵可指，尤應調查其他證據以察
    其是否與事實相符，即仍須有補強證據以擔保其指證、陳述
    之真實性，始得採為斷罪之依據。申言之，即不得作為有罪
    判決之唯一證據；否則，不啻容忍偵查怠惰，任憑追訴者一
    方片面之指控，遽令被告入罪，致使為保障程序正義之當事
    人對等、無罪推定，暨證據裁判主義等重要原則，形同虛設
    ，而難以昭程序之公允（臺灣高等法院107年度上訴字第348
    2號判決參照）。據此，證人丁○○、甲○○與被告之利害關係
    相對，且其等均證稱在查獲時全程在場，或距離被告對話現
    場不遠（見本院卷第132、201頁），然其等均未聽到密錄器
    畫面顯示時間01:16:43至01:16:48時現場警員向被告表示「
    自己1個人喝，車子破了，自己坐車回去，還一定要騎這一
    臺（臺語）」之有利被告之話語，按上開說明，其證明力自
    屬薄弱，在別無其他積極證據補強下，殊難據此即為被告不
    利之認定。
　⒊縱認被告有駕駛動力交通工具，有可能尚未達到刑法第185條
    之3第1項第1款前段所定酒精濃度標準值：
　⑴依據中央警察大學104年6月23日校鑑科字第1040004616號函
    （見本院卷第167至168頁）所示：「一般宴會飲酒2小時，
    約飲用2-3瓶啤酒或1瓶紅酒的量，結束後1小時達到高峰，
    高峰約30分鐘至1小時，然後開始下降。國人的平均代謝率
    為血清11.448mg/dl/hr，呼氣酒精濃度每1小時0.052mg/L。
    但飲酒情況與酒精代謝率因人而異，若要正確的計算，必需
    個案實驗。」上述函文檢附之血清酒精濃度變化圖，亦顯示
    飲酒後0.5小時至0.75小時，酒精濃度逐漸往上攀升，至飲
    酒後1小時達到高峰，之後因體內代謝作用，濃度往下逐漸
    衰減，飲酒後2小時之酒精濃度，已降到與飲酒0.5小時之濃
    度相當，呈現出1個往上攀升到高點後，再逐漸下降之曲線
    。再參酌內政部警政署刑事警察局103年5月19日刑鑑字第10
    30040623號函文，針對人體血液酒精濃度代謝率及回溯推算
    酒精濃度之方法，亦表示飲酒結束約1小時，酒精濃度達最
    高峰，此段時間不適用人體血液酒精代謝率公式之推算範圍
    ，至人體血液酒精代謝率約為每小時10-40mg/dL間，平均約
    為20mg/dL；該代謝率係參考「Clinical Forensic Medicin
    e」第二版第226頁數值，均有上述函文及所附圖表、文獻在
    卷可憑（見本院卷第169至171頁）。是以，飲用酒類後，人
    體內酒精濃度是處於隨著時間經過，逐漸往上攀升的狀態，
    約1小時達到高峰，之後逐漸下降，此乃標準測試儀器，經
    過多數實驗之實證結果，無證據可認其論證曾受到質疑，當
    屬於科學界普遍之共識，自應作為本案認定事實之工具。
　⑵本案被告雖於偵查中陳稱其於108年8月4日晚間10時飲用啤酒
    1瓶等語（見偵字卷第29至30頁），惟未表示其何時飲酒結
    束。而被告於本院審理時供稱其喝完酒後，去釣蝦場看別人
    釣蝦約5至10分鐘後即回家，出發後約15分鐘內即遭警攔查
    等語（見本院卷第145至146、219頁），佐以警員就本案查
    獲經過之密錄器畫面，於畫面顯示時間01:18:47至01:18:58
    時，一名警員向另一名警員稱被告表示其喝酒尚未達15分鐘
    等語，有本院勘驗筆錄附卷可憑（見本院卷第128頁），足
    認被告飲酒結束後未達1小時即遭警攔查，則其體內酒精濃
    度，於遭警攔查後仍係處於逐漸往上攀升之狀態。復依證人
    丁○○於本院審理時證稱「（問：你們下車到酒測隔了多久？
    ）因為我們車上沒有酒測器，還以無線電請同仁從派出所拿
    過來」等語（見本院卷第140頁），衡以警員就本案查獲經
    過之密錄器畫面，被告遭警攔停後至酒測時，期間至少經過
    約7至8分鐘以上，而呼氣酒精濃度上升速率視胃中食物、飲
    酒量及速度，配菜少上升快，慢慢喝上升也慢，代謝率比較
    穩定，上升速率則不一定，亦因人而異，有中央警察大學11
    0年2月3日校鑑科字第1100000385號函附卷供佐（見本院卷
    第179頁），則被告雖於108年8月5日凌晨1時22分許為警測
    得吐氣所含酒精濃度達每公升0.28毫克，但超過法定容許標
    準之範圍有限，而因被告本身之腹中其他食物代謝情形、飲
    酒量及飲酒時間等任何一項因素之差異，均有可能影響其於
    騎車之時實際吐氣所含酒精濃度之推算認定，並無法完全排
    除回溯推算其騎車之時實際吐氣所含酒精濃度，低於每公升
    0.25毫克之可能性。是以，縱認被告非以兩腳撥地之方式前
    行，而有駕駛動力交通工具之情形，亦有可能尚未達到刑法
    第185條之3第1項第1款前段所定酒精濃度標準值，實無從以
    其於攔查停車後約7至8分鐘以上之際，測得其吐氣所含酒精
    濃度達每公升0.28毫克，即為其有罪之依據。
五、綜上所述，被告所辯情節既非無憑，亦非得以毫無合理懷疑
    排除其可能性，而檢察官復未提出其餘積極證據以為被告不
    利之證明，則基於罪疑惟輕、事實有疑惟利被告之原則，本
    院自應為被告有利之認定，即被告之電動腳踏車確有前輪破
    胎，被告確有未駕駛動力交通工具之可能，且本件亦無法排
    除被告於遭攔查當下，其吐氣所含酒精濃度低於每公升0.25
    毫克之可能性。從而，本件檢察官所提出之證據，在客觀上
    尚未達到使通常一般人均不致有所懷疑，而得確信被告為有
    罪之心證程度，因尚有合理之懷疑存在，依「罪證有疑，利
    於被告」原則，應為有利於被告之認定，而為被告無罪之諭
    知。原審未詳酌上情，對被告為有罪之判決，自有未洽。被
    告上訴否認犯罪，為有理由，自應由本院將原判決撤銷，而
    為被告無罪判決之諭知。
六、末按檢察官聲請簡易判決處刑之案件，經法院認為有刑事訴
    訟法第451條之1第4項但書規定之情形者，應適用通常程序
    審判之，刑事訴訟法第452條定有明文。次按對於簡易判決
    之上訴，準用刑事訴訟法第3編第1章及第2章除第361條外之
    規定，刑事訴訟法第455條之1第3項復有明文，是管轄第二
    審之地方法院合議庭受理簡易判決上訴案件，應依通常程序
    審理，認案件有同法第452條規定之情形者，應撤銷原判決
    ，逕依通常程序為第一審判決。經查，本案應對被告為無罪
    判決之諭知，已如前述，而有刑事訴訟法第451條之1第4項
    但書第3款之情形，應由本院合議庭撤銷原判決，依通常程
    序審理後，自為第一審判決，併予敘明。
據上論斷，應依刑事訴訟法第455條之1第1項、第3項、第452條
、第369條第1項本文、第364條、第301條第1項，判決如主文。
本案經檢察官蘇烱峯聲請簡易判決處刑，檢察官乙○○到庭執行職
務。
中　　華　　民　　國　 110　　年　　3 　　月　　23　　日
                  刑事第十一庭  審判長法　官　劉怡孜
　　　　　　　　　                    法  官  陳欽賢
　　　　　　　　　                    法  官  潘明彥
以上正本證明與原本無異。
如不服本判決應於收受本判決後20日內向本院提出上訴書狀，並
應敘述具體理由。其未敘述上訴理由者，應於上訴期間屆滿後20
日內向本院補提理由書狀（均須按他造當事人之人數附繕本）「
切勿逕送上級法院」。 
　　　　　　　　　　　　　　　　　    書記官  蘇豐展
中　　華　　民　　國　　110 　年　　3 　　月　　23　　日